臺灣花蓮地方法院刑事判決　　　　　　　 94年度訴字第196號
公　訴　人　臺灣花蓮地方法院檢察署檢察官
被　　　告　乙○○
　　　　　　　　　　（現於臺灣花蓮監獄另案執行中）
指定辯護人　陳清華律師
上列被告因詐欺等案件，經檢察官提起公訴（94年度偵字第227號）
，本院判決如下：
    主  文
乙○○連續意圖為自己不法之所有，以詐術使人將本人之物交付
，處有期徒刑肆月，如易科罰金，以銀元參佰元即新臺幣玖佰元
折算壹日。
    事  實
一、緣丁○○（業經本院判處常業詐欺罪在案）於民國91年間起
    ，分別以每張新臺幣（下同）3000元至3500元之代價向許秀
    莉（另案由本院審理中）購入空白人頭支票（購得之支票均
    已蓋妥發票人印鑑，俗稱芭樂票），或以每張 600元之代價
    向許秀莉購買已退票拒絕往來之人頭支票後，在更生日報花
    蓮、宜蘭辦事處，刊登「支票借您用、王小姐、0000000000
    」之廣告，以「王小姐」或「王代書」之名義，出售人頭支
    票牟利。乙○○於93年 2月間某日見上開分類廣告後，竟意
    圖為自己不法所有之概括犯意，於花蓮市市八市場附近，以
    5000元或6000元之價格先後向丁○○購得空白人頭支票共 5
    張，並當場告知丁○○所需之發票日及票面金額，由丁○○
    填寫後，交由乙○○使用。乙○○取得空白支票後，將其中
    1 張面額20萬元之支票交付與驕陽企業有限公司老闆「楊董
    」調借現金20萬元得款，其餘 4張支票則向不詳姓名之人依
    先前所填寫之支票面額調借現金各5、6萬元而一一得款，嗣
    因持票人經銀行通知支票遭退票，且乙○○遲未還款，其等
    始知受騙。
二、案經法務部調查局東部地區機動工作組報請臺灣花蓮地方法
    院檢察署檢察官偵查起訴。
    理  由
一、訊據被告乙○○對於上開犯行均已坦承不諱，復有證人即共
    同被告丁○○於警詢、偵查及本院中之證述可稽。此外，另
    有名片、剪報影本各 1份在卷足參，堪認被告之犯行足以認
    定，應予依法論科。
二、論罪科刑部分：
（一）核被告乙○○係犯刑法第339條第1項之詐欺取財罪。核被
      告所為數行為，時間緊接，所犯罪名相同，顯係出於概括
      之犯意為之，為連續犯，爰依修正前刑法第56條（理由如
      後所述）之規定以一罪論，並加重其刑。爰審酌被告犯罪
      之動機、手段、造成之損害，犯後均坦承犯行，猶有悔意
      等一切情狀，量處如主文所示之刑，並諭知易科罰金之折
      算標準。
（二）按被告等行為後，刑法業於95年7月1日修正施行（下稱新
      刑法），自應依新刑法第2條第1項之規定，定其準據法。
      次按行為後法律有變更者，適用行為時之法律。但行為後
      之法律有利於行為人者，適用最有利於行為人之法律，新
      刑法第2條第1項本文及但書定有明文，茲比較修正前後刑
      法，綜其全部罪刑規定之結果，因連續犯之規定已廢止，
      犯行改為一罪一罰，故修正前連續犯之規定顯然均有利於
      被告，另關於易科罰金之折算標準依修正後刑法第41條第
      1 項改為以新臺幣1000元、2000元、3000元折算 1日，相
      較於修正前第41條第 1項前段及修正前罰金罰鍰提高標準
      條例第2條規定為900元折算 1日，以修正前之易科罰金折
      算標準有利於被告，故被告行為後之新刑法第41條規定未
      有利於被告，揆諸上開規定，自應適用行為時即修正前刑
      法第41條第1項前段規定諭知易科罰金之折算標準。
三、不另為無罪諭知部分：
（一）公訴人雖認為被告乙○○係犯刑法第201條第2項之行使偽
      造有價證券罪嫌，然按：刑法上所謂偽造有價證券，以無
      權簽發之人冒用他人名義簽發為要件，如果行為人基於本
      人之授權，或其他原因有權簽發者，則與無權之偽造行為
      不同，除涉犯他項罪名外，尚難遽以該罪名論擬。再一般
      俗稱「人頭票」或「芭樂票」，除由他人冒用本人名義開
      戶，於領票後以低價販賣圖利者外，亦有本人自行開戶領
      取票據並蓋用發票人印章後，以一定對價出售得利者，此
      種情形，既然係授權買受該票據之人任意填寫票面金額，
      即與未經授權擅自偽造有別，故尚難僅以販賣「人頭票」
      或「芭樂票」，即逕謂應負偽造有價證券罪責（最高法院
      92年度台上字第3700號判決可資參照）。次按以情況證據
      （即間接證據）斷罪時，尤須基於該證據在直接關係上所
      可證明之他項情況事實，本乎推理作用足以確證被告有罪
      ，方為合法，不得徒憑主觀上之推想，將一般經驗上有利
      被告之其他合理情況逕予排除。公訴人僅以共同被告丁○○確有販售人頭支票之行為，且該支票來源係出自於許秀
      莉，即據以認定被告乙○○有行使偽造有價證券之犯行，
      惟衡諸社會常情，簽發人頭支票即俗稱芭樂票者既無兌現
      票據之真意，而透過管道向之購買取得者，亦無非在交易
      時欲持該等人頭支票向他人行使，憑以獲取信用或財產上
      之不法利益，況共同被告丁○○經本院審理後，查無偽造
      有價證券之罪嫌，此有本院刑事判決書在卷可按。況公訴
      人對於被告乙○○所使用之人頭支票究竟是否遭人偽造？
      或者亦屬業經發票人授權同意而簽發者？自本院於95年 3
      月 2日裁定命檢察官補正後迄95年12月13日辯論終結前，
      均未補正或予以舉證證明，故亦難認為被告乙○○所交付
      與他人之支票屬偽造之支票。本件既然無證據證明被告有
      行使偽造有價證券之行為，則其被訴之行使偽造有價證券
      犯行部分自亦屬無從證明，然公訴人因認為此部分與詐欺
      罪部分有牽連犯之裁判上一罪關係（雖刑法修正後業已廢
      除牽連犯，然經前開比較新舊法後，認為整體適用修正前
      刑法有利於被告），故被告被訴行使偽造有價證券罪嫌部
      分則不另為無罪之諭知，附此說明。
（二）另公訴意旨略以被告乙○○另向丁○○購得支票號碼0000
       000、付款人慶豐商業銀行新店分行，發票人威靈頓企業
      有限公司 1張，並由丁○○填寫票面金額250000元、發票
      日為93年3月20日後，嗣於93年2月間委請不知情之母戊○○向丙○○調借現金250000元，丙○○交付現金後，並將
      支票存入其經營之台芸企業股份有限公司帳戶內，嗣於同
      年 3月22日，丙○○經銀行通知該支票遭退票，且乙○○
      遲未還款，始知受騙，因認被告涉有詐欺罪嫌等語。
（二）按第323條及第324條之規定，於前 7條之罪，準用之。次
      按，次按前項親屬或其他5親等內血親或3親等內姻親之間
      ，犯本章之罪者，須告訴乃論。刑法第343條、第324條分
      別定有明文，由上開條文堪知， 3親等內血親間犯有刑法
      第339條第1項之罪者，屬告訴乃論之罪。
（三）被告自始雖均坦承向丁○○購買1張面額 250000元之空白
      支票後，持之向丙○○調現，然查，被害人丙○○為被告
      之叔叔，兩人為 3親等內血親關係，此有本院調取之全戶
      戶籍資料查詢結果 2份在卷可查，然因被害人丙○○對本
      件並未提出告訴，此關93年10月22日警詢筆錄 1份自明，
      故該部分之犯罪事實係屬於告訴乃論之罪而未經告訴，本
      應依刑事訴訟法第303條第3款為不受理之諭知，然因起訴
      書認為此部分與判決有罪部分有連續犯之裁判上一罪關係
      ，故不另為不受理判決之諭知，併此敘明。
據上論斷，應依刑事訴訟法第299條第1項前段，刑法第2條第1項
前段、第339條第1項，修正前刑法第56條、第41條第 1項前段，
罰金罰鍰提高標準條例第1條，修正前罰金罰鍰提高標準條例第2
條，現行法規所定貨幣單位折算新臺幣條例第 2條，判決如主文
。
本案經檢察官甲○○到庭執行職務
中　　華　　民　　國　　96　　年　　1　　月　　31　　日
　　　　　　　　     　 臺灣花蓮地方法院刑事第三庭
                            審判長法　官  鄭 培 麗
                                  法  官  張 嘉 芬
                                  法  官  鄭 光 婷
上列正本證明與原本無異。
如對本判決不服，應於送達後10日內，向本院提出上訴狀（應抄
附繕本）告訴人或被害人如對於本判決不服者，應具備理由請求
檢察官上訴，其上訴期間之計算係以檢察官收受判決正本之日期
為準。
                                  書記官
中　　華　　民　　國　　96　　年　　2 　　月　　1 　　日
附錄本判決論罪之法律條文：
中華民國刑法第339條第1項：
(普通詐欺罪)
意圖為自己或第三人不法之所有，以詐術使人將本人或第三人之
物交付者，處五年以下有期徒刑、拘役或科或併科一千元以下罰
金。
